最高法院刑事判決　　　　　　九十六年度台上字第五四五八號
上　訴　人　甲○○
上列上訴人因妨害國幣懲治條例案件，不服台灣高等法院中華民
國九十四年一月十四日第二審判決（九十三年度上訴字第三五一
二號，起訴案號：台灣台北地方法院檢察署九十二年度偵字第二
四一五九號），提起上訴，本院判決如下：
    主  文
上訴駁回。
    理  由
按刑事訴訟法第三百七十七條規定，上訴於第三審法院，非以判
決違背法令為理由，不得為之。是提起第三審上訴，應以原判決
違背法令為理由，係屬法定要件。如果上訴理由狀並未依據卷內
訴訟資料，具體指摘原判決不適用何種法則或如何適用不當，或
所指摘原判決違法情事，顯與法律規定得為第三審上訴理由之違
法情形，不相適合時，均應認其上訴為違背法律上之程式，予以
駁回。本件原判決維持第一審論上訴人甲○○以意圖供行使之用
，而偽造幣券罪，處有期徒刑伍年陸月，扣案如原判決附表所示
之物宣告沒收之判決，駁回上訴人在第二審之上訴。係依憑上訴
人坦承：伊自民國九十二年八月中旬起，在台北市○○區○○路
九十巷十九號七樓住處，下載網際網路上之偽造幣券資料技巧及
新台幣（下同）一千元與五百元之電腦圖檔，而以伊所有之電腦
設備列印，並數次改進偽造技巧後，以描繪或反覆列印方式，製
造浮水印及防偽線與螢光折射印記，偽造完成一千元幣券及五百
元幣券等語，及卷附原判決附表所示之扣案物品、中央印製廠九
十三年一月六日中印發字第０九三０００００八五號鑑定函（記
載扣案之新版一千元券十一張，係以彩色噴墨方式仿印，無凹版
印紋凸起效果，紙質與真鈔不同，均屬偽造等旨）、搜索現場照
片二十二張、上訴人與友人談論如何逐次改進偽造技巧之監聽錄
音帶譯文等證據資料，而為論斷，已敘述其所憑之證據及認定之
理由。而以上訴人否認有偽造幣券之犯行，及辯稱：伊因好奇而
印製，所印幣券之質地、顏色、文字、花紋簽章、浮水印及安全
線等，均與真幣不同，一般人可輕易辨別真偽，自不符偽造幣券
之構成要件；又縱本件構成罪責，因未達於既遂階段，且伊因長
期罹患適應障礙與合併憂鬱症等精神疾病，案發時處於心神喪失
或精神耗弱狀態，亦不成罪云云，係飾卸之詞，無足採取，在理
由內依憑調查所得證據，詳加指駁；並說明：（一）部分扣案之
一千元偽造幣券，其上無浮水印及防偽線，僅為平面印刷，然據
上訴人供稱：印製之偽造幣券，係下載真正幣券電腦圖檔，予以
列印後，再逐一製作藉以辨別真偽之浮水印、防偽線及螢光折射
等特徵等語，是則其逐步進行之製作偽鈔行為，已該當於偽造幣
券罪所定之「偽造」構成要件。（二）上訴人坦稱：曾經以偽造
完成之幣券持以向商家購物云云，足認其偽造貨幣之用意，係在
於供行使之用。（三）原審於九十四年一月十二日當庭勘驗結果
，上訴人所偽造之幣券，以肉眼及觸摸方式，難以辨識與真鈔相
異，其所偽造之幣券，顯已該當於「幣券」之法律概念。上訴人
偽造幣券之行為，已達於既遂階段。（四）上訴人雖曾因精神之
疾病就醫，並因而免服兵役，然就其過去生活史、人際關係狀況
及犯行過程之描述，並無違背邏輯常理之情形，且就外界事務之
知覺理會及判斷作用、自由決定意思之能力，均無因該疾病而顯
然減弱或呈現障礙，況上訴人為本件行為時並無精神耗弱或心神
喪失之情形，已據台北市立療養院九十三年十月四日北市療成字
第０九三三０七三九四００號函附精神鑑定書鑑定綦詳，徵之其
在原審審理中，就案情關鍵事項，尚表示請辯護人代為表示意見
，益見其心思縝密，精神毫無異常之理由。從形式上觀察，原判
決並無違背法令之情形存在。上訴意旨略稱：（一）原判決以監
聽之上訴人電話錄音內容作為本件犯罪之證據，然卷內並無檢察
官核發之通訊監察書，原判決逕採為不利於上訴人之證據，自屬
違誤。（二）上訴人所偽造之扣案幣券，其質地、顏色、文字、
花紋簽章等均與真幣不同，一般人即可輕易辨別真偽，上訴人所
為即與妨害國幣懲治條例第三條第一項之偽造幣券之構成要件不
符等語。惟查：（一）證據之取捨及其證明力之判斷，屬於事實
審法院之職權，苟其所為之判斷，並不違背經驗法則及論理法則
，即不能任意指為違法，而執為適法之第三審上訴理由。又按妨
害國幣懲治條例第三條第一項之偽造幣券罪，並不以所偽造之幣
券與真幣在外形上完全相同為必要，只須行為人主觀上意圖供行
使之用而偽造幣券，且客觀上所偽造之幣券足以使人誤認為真鈔
而得矇混使用者，即為已足。本件上訴人係以網路下載方式，使
用扣案之電腦設備及印表機，印製一千元與五百元幣券，並數次
改進偽造技巧，以描繪或反覆列印方式，製造浮水印、防偽線及
螢光折射印記，偽造完成後，並持以向商店行使，其印製扣案偽
鈔之目的，主觀上顯係意圖供行使之用，又經原審調取扣案之偽
鈔成品勘驗，認以肉眼及觸摸方式，難以辨識與真鈔相異，自極
易使人誤認為真鈔而矇混使用，原判決因認上訴人構成偽造幣券
之罪責，並無適用法則之違誤情形。上訴意旨無非就原審採證認
事之職權行使，任憑己見漫事爭執，並非依據卷內訴訟資料而為
之具體指摘，自非適法之第三審上訴理由。（二）原審依據上訴
人與其友人談論如何改進偽造技巧之監聽錄音帶譯文內容，認定
上訴人對於本案犯行部分之自白，要與事實相符，又該監聽行為
係依據台灣台北地方法院檢察署核發之通訊監察書為之（見第一
審九十二年度聲搜字第一三六四號卷第二十五至三十八頁），於
監聽過程中復查無不法或不當侵害人權情事，且司法警察機關依
據監聽結果所製作之通訊監察錄音譯文，復經法院踐行證據調查
程序，自有證據能力，原審所為之論斷，核與證據法則並無違背
。上訴論旨，妄指為違法，顯非依據卷內訴訟資料執為指摘之適
法上訴理由。其上訴違背法律上之程式，應予駁回。
據上論結，應依刑事訴訟法第三百九十五條前段，判決如主文。
中　　華　　民　　國　九十六　年　　十　　月　 十二　 日
                      最高法院刑事第五庭
                          審判長法官  林　增　福
                                法官  邵　燕　玲
                                法官  陳　世　雄
                                法官  蔡　國　在
                                法官  黃　梅　月
      本件正本證明與原本無異
                                      書  記  官
中　　華　　民　　國　九十六　年　　十　　月   十八   日
                                                      V
